臺灣高等法院民事判決
110年度家上字第244號
上  訴  人  甲○○    
訴訟代理人  雷皓明律師
複 代理 人  陳寧馨律師
            徐佳緯律師
被 上訴 人  乙○○  
訴訟代理人  鄭夙芬律師
上列當事人間請求離婚等事件，上訴人對於中華民國110年8月27
日臺灣士林地方法院109年度婚字第277號第一審判決提起上訴，
本院於111年11月8日言詞辯論終結，判決如下：
    主  文
原判決廢棄。
被上訴人在第一審之訴駁回。
第一、二審訴訟費用均由被上訴人負擔。　　
    事實及理由
、被上訴人主張：兩造於民國90年10月6日結婚，婚後育有未成
    年子女乙○、丁○、丙○及甲○（下合稱未成年子女），上訴人
    並自101年起，將其外甥000接來兩造位於臺北市○○區○○○路0
    0巷00號住家（下稱000路住處）同住，一家七口經濟壓力格
    外沉重，惟上訴人雖有資力卻長期拖延拒付家庭生活費用，
    又沉迷線上遊戲怠於家務勞動，兩造時因金錢、家務分工問
    題發生爭執，令伊無法忍受。上訴人一再干涉伊之交友活動
    情形，隨意翻閱伊之私人物品，對伊多所猜忌，伊為此於10
    6年3月間向原法院起訴請求判決離婚，僅因上訴人當場痛哭
    答允改正，伊乃撤回訴訟（下稱前案，案列原法院106年度
    司家調字第185號）。惟上訴人事後竟無端懷疑伊將運動補
    劑「育亨賓」移為催情春藥使用，又向伊母親誣指伊在外與
    大學男性友人行為不檢而染患性病，復因自身情緒失控毆打
    丁○成傷，而從106年5月間起自動搬離000路住處，兩造自此
    長期分居至今已5年之久，其間少有互動，上訴人於106年8
    月間眼見伊骨折開刀在即，猶拒不為伊簽立手術同意書，難
    見有何真心關愛被上訴人之舉。再者，兩造於前案後原已議
    定上訴人所應負擔家用數額為每月新臺幣（下同）8萬元，
    上訴人竟於109年3月間向伊揚言日後不願再依協議支付家用
    ，伊不堪上訴人所施加之身心壓迫，現已罹患憂鬱症，精神
    上感受到相當痛苦，無法長久與其共同生活，難以繼續保持
    共同生活之圓滿、安全及幸福，而生婚姻之破綻，爰依民法
    第1052條第1項第3款、第2項規定，求為准兩造離婚，兩造
    所生未成年子女之權利義務行使及負擔由伊任之，上訴人自
    判決確定之日起至未成年子女成年之日止，按月於每月5日
    前給付未成年子女之扶養費各1萬6,800元，如有遲誤一期履
    行，當期以後之6期給付均視為到期之判決。
、上訴人則以：伊婚後均有協力分擔家用及家務，並未沉迷線
    上遊戲。伊係基於關愛始詢問被上訴人有關其服藥及就醫情
    形，尚無詆毀被上訴人名譽或影射其有不當男女交往之情。
　　伊無離婚意願，且為挽回婚姻，亦已積極尋求諮商，試圖修
    補、維繫關係，兩造婚姻並非無法維持；縱認難以維持，亦
    係可歸責於被上訴人，被上訴人不得請求離婚等語，資為抗
    辯。
、原審判決：㈠、准兩造離婚；㈡、關於兩造所生未成年子女權
    利義務之行使與負擔由兩造共同任之，並由被上訴人擔任主
    要照顧者；㈢、上訴人應自判決確定之日起至未成年子女成
    年之日止，按月給付被上訴人各1萬6,800元，如遲誤一期未
    履行，其後6期視為均已到期。上訴人不服，提起上訴，聲
    明：㈠、原判決廢棄。㈡、被上訴人在第一審之訴駁回。被上
    訴人則答辯聲明：上訴駁回。
、兩造於90年10月6日結婚，婚後共同養育未成年子女及外甥戊
    ○；被上訴人前於106年3月17日向原法院訴請裁判離婚，並
    離開000路住處而與上訴人分居，嗣因上訴人於調解時表明
    悔改，經被上訴人撤回前案訴訟；上訴人於106年5月24日在
    000路住處因管教子女丁○發生衝突，經教會教友介入協調，
    兩造協議上訴人暫時遷出000路住處而與被上訴人分居；上
    訴人自結婚後至105年5月間，並未固定匯款家用金額至被上
    訴人名下帳戶內，嗣於105年5月起，兩造約定以每月7萬元
    為上訴人所應支付之家用金額，嗣於同年9月起再提高為每
    月8萬元，上訴人並於109年3月間表示無法按照協議給付每
    月8萬元之家用等情，為兩造於本院審理時所不爭執，並有
    上訴人不爭執為真正之約定書、105年5月至109年3月之上訴
    人轉帳家用明細可證（見原審卷第191頁、本院卷㈡第41頁）
    ，且經本院依職權調取前案家事卷宗查核屬實。此部分事實
    明確，可以認定。
、被上訴人依民法第1052條第1項第3款、第2項規定，請求擇一
    判准兩造離婚云云，惟為上訴人所否認，並以前揭情詞置辯
    。經查：
㈠、按婚姻以夫妻終生之共同生活為目的，凡對家庭生活之美滿
    幸福，有所妨礙，足以破壞共同生活之重大事由，難以維持
    婚姻者，夫妻之一方即得依民法第1052條第2項規定訴請離
    婚。惟是否有難以維持婚姻之重大事由，判斷標準為婚姻是
    否已生破綻而無回復之希望，應斟酌破壞夫妻共同生活之具
    體情事，是否客觀上達於動搖夫妻之共同生活，而喪失維持
    婚姻之意欲為斷，非以一方主觀之意識為依歸。至於同條項
    但書規定「難以維持婚姻之重大事由應由夫妻之一方負責者
    ，僅他方得請求離婚」，係為公允而設，故難以維持婚姻之
    重大事由，非應由夫妻之一方負責者，雙方均得請求離婚；
    其事由應由夫妻之一方負責者，僅他方得請求離婚；倘夫妻
    雙方就該事由均須負責時，則應比較衡量雙方之有責程度，
    僅責任較輕之一方，得向責任較重之他方請求離婚，如有責
    程度相同時，雙方均得請求離婚，始符公平。
㈡、被上訴人主張：上訴人有能力卻拒絕或不按時負擔家庭生活
    費用，亦不負擔家務，致兩造長期為家用、家務發生爭執等
    語，惟為上訴人所否認。查：
　⒈稽諸卷附兩造於104年至110年此段期間內之稅務電子閘門財
    產所得調件明細，上訴人於該段期間內所得依序為：25萬5,
    610元、25萬5,610元、179萬5,120元、145萬8,688元、153
    萬5,207元、157萬8,036元、164萬6,101元，總計為752萬4,
    372元（見本院卷㈠第256頁、第262頁、第266頁、第272頁、
    第278頁、第284頁、第290頁）；同時期內被上訴人之所得
    收入則為：89萬4,812元、93萬0,655元、92萬3,433元、104
    萬7,930元、117萬7,778元、118萬7,783元、115萬8,898元
    ，總計為732萬1,289元（見本院卷㈠第297頁、第301頁、第3
    06頁、第313頁、第318頁、第324頁、第331頁），可見兩造
    近7年來之所得收入相當。參以上訴人於本院審理時陳稱，
    兩造結婚時已就家庭生活費用約定由上訴人負擔住、行部分
    ，被上訴人則負擔食、衣部分，上訴人並應負擔全部家用的
    百分之70等語（見本院卷㈠第243頁），且為被上訴人在庭所
    不否認，並稱：「家用不足的部分由我支付，而且我還要負
    擔家務」等語（見同上頁），已見上訴人並非雖有資力卻拒
    不負擔家庭生活費用之人，且依兩造協議，因兩造負擔家庭
    生活費用之比例懸殊，方約由被上訴人負擔較多家事勞動。
　⒉被上訴人固主張：上訴人於105年5月以前均不願就租金以外
    之其他家庭生活費用共同負擔云云，惟為上訴人所否認，並
    抗辯自己曾於95年間以86萬元購買自小客車，亦有按月支付
    租金、保母費、子女學費、保險費、醫療費，且主動承擔購
    買家電或家具等高額費用，從子女尚未出生之91年起至三女
    於95年12月出生為止，伊各有按月支付金額為5萬8,000元至
    8萬元不等之家用，且提出其銀行存摺封面及交易明細影本
    、及其與保母間之LINE對話記錄、健保櫃臺列印記錄、子女
    保險續期保險費送金單等件為證（見本院卷㈠第341至373頁
    、本院卷㈡第85至191頁），被上訴人主張上訴人於105年5月
    以前僅願負擔房租而不支付其他家庭生活費用，已難盡信。
    被上訴人雖提出自己與保母間於111年5月19日之對話記錄，
    欲證明自己亦曾支付過保母費用一情（見本院卷㈡第445頁）
    ，惟觀諸該LINE對話，乃係因被上訴人得悉保母於LINE對話
    中表示兩造4名子女的保母費從未欠繳，都是上訴人送孩子
    時以現金支付時（見本院卷㈠第355頁），自行單方向保母表
    示：「其實當年00有一段時間沒給妳保母費，而我拿出錢來
    支付保母費，因為我覺得我和00的爭吵不應該影響到你們的
    服事」等語，保母則回應：「我在想也是這樣」等語（見本
    院卷㈠第445頁），惟保母之回應已難認究係針對保母費之來
    源或被上訴人不欲影響保母夫婦之陳述，又保母的經驗既係
    上訴人接送孩子時交付現金，則對於保母費之來源當無所悉
    ，故其上開回應只是客氣應和被上訴人單方說詞的客套表示
    或臆測。再者，證人鍾婉珊（被上訴人同事）於原審證述：
    伊有聽被上訴人說幫忙繳保母錢，因為被上訴人不願耽誤保
    母，就先墊繳，但上訴人有時候會拖很久才還被上訴人錢，
    有時就沒還等語（見原審卷第405至406頁），姑不論其上開
    證述亦係聽聞被上訴人之單方陳述，且依其所述，亦堪認縱
    被上訴人曾有代繳特定期間保母費之情，亦經上訴人為部分
    之清償，終難認上訴人不負擔房租以外之家庭生活開支。
　⒊再者，兩造於前案撤回後，另議改約上訴人應每月負擔7萬至
    8萬元不等之金額作為家庭生活費用，而上訴人有依約於105
    年5月至8月每月負擔7萬元家用，及自105年9月起至109年2
    月止負擔每月8萬元家用，亦為兩造所不爭（見本院卷㈡第50
    頁），並有上訴人所提出之中國信託、台新銀行、華南銀行
    存摺封面及內頁（見本院卷㈠第341至354頁），以及中國信
    託商業銀行股份有限公司111年5月16日中信銀字第11122483
    9150932號函附被上訴人之存款交易明細在卷可證（見本院
    卷㈠第377至403頁），益徵上訴人並無蓄意拖延不付或拒付
    家庭生活費用之情。被上訴人對此再主張：伊固不爭執上訴
    人確自105年5月起均有固定給付家庭生活費用，但上訴人始
    終未能於固定於每月4日前給付家用，造成伊內心不安而有
    危機感云云，並以兩造於106年3月19日之對話記錄為證（見
    本院卷㈠第163頁）。惟依上開對話記錄，僅見上訴人表示：
    「家用的部分，雖然沒有白紙黑字，每個月初我會自動轉帳
    給妳」等語（見同上頁），未具體特定給付日期，被上訴人
    復未能具體指明上訴人按月應付家用若未能於當月4日前匯
    入，將會對被上訴人產生如何具體不利後果，進而導致被上
    訴人因此精神焦慮，且上訴人均有按月給付家用，衡諸常情
    ，社會上一般人尚不致於因給付日期未完全固定即使婚姻發
    生破綻，是被上訴人主張因上訴人自105年5月起未能按時於
    當月4日前給付家庭生活費用而使兩造婚姻關係發生破綻云
    云，尚難認與一般婚姻常情相符，自非有據。
　⒋被上訴人復主張：上訴人嗣於109年3月間，藉口另有其他支
    出需求，反悔不願給付伊每月8萬元之家用，致伊對兩造婚
    姻關係灰心至極云云。惟觀諸兩造間於109年3月28日之LINE
    對話紀錄（見本院卷㈠第221頁以下），上訴人先是向被上訴
    人致歉，表示因已無法獨自負擔全家開銷及上訴人父親住安
    養院費用，向被上訴人提議其自次月起只能負擔一半家用。
    被上訴人聞言，隨即嚴厲指摘上訴人食言，上訴人見狀，雖
    一度提議亦可按照雙方收入比例分擔，但也同時陳明不會勉
    強被上訴人負擔家用，然被上訴人卻一再表示要找律師公證
    、討論，經上訴人向被上訴人提議拿家用清單請款、實報實
    銷後，被上訴人立刻揚言：「我找到房子會立刻搬出去，你
    估計家用開銷是6萬，好的，我們照比例算，我付你錢，我
    走人」，並稱因自己收入較少，每月只要給上訴人2～3萬元
    之費用，但要求上訴人要將小孩健保費、咖啡杯一併處理支
    付，上訴人因而接稱：「家用部分我來接手」、「不夠的話
    我再請妳分擔」，被上訴人隨即回稱：「我已經不願意了，
    因為你踐踏我對家庭的付出也沒支付我勞心勞力勞務費」等
    語（見本院卷㈠第221至227頁）。可見上訴人於109年3月28
    日並非單方獨裁自行決定從次月起僅願負擔半數家用，並在
    被上訴人提出條件後一再與被上訴人進行妥協，最終且仍表
    示其願意站在第一線全額負擔家用，僅有不足時再請託由被
    上訴人支應，客觀上實未見上訴人有何惡意違背兩造先前協
    議之情形。而按家庭生活費用，除法律或契約另有約定外，
    由夫妻各依其經濟能力、家事勞動或其他情事分擔之，民法
    第1003條之1第1項定有明文。所謂家庭生活費用，包括家庭
    成員一切食、衣、住、行、育、樂所需之費用。查，本件固
    因兩造先前自106年5月起分居，上訴人離家外住，家事勞務
    及子女照顧多由被上訴人付出，因而約由上訴人負擔每月7
    萬至8萬元不等之家庭生活費用，惟上訴人事後既已於109年
    3月間，向被上訴人表示希望不要再繼續夫妻分居，且有意
    與被上訴人願共同承擔家務，並進而據此提議雙方各自分擔
    半數家用，自與一般人情事理無違，難見上訴人有何怠於負
    擔家用之情。被上訴人僅因上訴人向其提議不願再繼續按月
    支付8萬元之家庭生活費用，即認上訴人所為已使兩造婚姻
    關係出現重大破綻云云，自屬無據。反觀被上訴人甫一見上
    訴人提議調整家用數額，立刻指摘上訴人食言，甚至揚言自
    己要找房子搬出去住、要上訴人自己照顧未成年人，絲毫未
    留任何商討或轉寰餘地，尤見被上訴人僅係因上訴人所為不
    如己意，即動輒揚言要與上訴人分道揚鑣。被上訴人以此主
    張上訴人雖有資力卻惡意拒絕負擔家用云云，並非實在。
　⒌被上訴人另主張：上訴人長年不願積極參與家務分擔，經伊
    長期溝通無果，致伊身心俱疲云云，並提出兩造間之LINE對
    話記錄及臺北市立聯合醫院病歷為證。查被上訴人於109年5
    月19日前往臺北市立聯合醫院陽明院區精神科門診初診，主
    訴內容為情緒低落、易哭、專注力差、暴食、失眠，初診之
    診斷為罹患憂鬱症，另自109年10月21日起，則因症狀轉變
    為躁症之表現，故診斷再改為：雙相情緒障礙症（bipolar 
    disorder），用藥也改為抗躁症藥物，經治療後被上訴人之
    情緒平穩、治療效果佳等情，有該院病情說明表單附於同院
    111年5月30日北市醫陽字第1113033708號函在卷可憑（見本
    院卷㈠第469頁）。惟稽諸被上訴人於109年5月19日前往臺北
    市立聯合醫院初診時之主訴內容，僅提及上訴人前因打孩子
    而離家，現因希望返家共同居住而與被上訴人發生衝突等情
    ，有前開醫院函附病歷記錄可參（見本院卷㈠第467至471頁
    ），足見被上訴人起初僅係因上訴人於109年間有意搬回000
    路住處同住，方開始情緒低落而前往就診，要與上訴人此前
    有無固定日期前給付家用無關。而依同院函附病歷資料之「
    病情紀錄」欄歷次記載（見本院卷㈠第472頁、第474頁、第4
    75頁、第476頁、第478頁、第479頁、第481頁、第482頁、
    第483頁、第485頁），復僅見被上訴人就診時均係就其擔憂
    上訴人恐有不當管教未成年子女、及上訴人因怕丟臉而不願
    放手同意離婚等事項為講述，亦從未見被上訴人提及有關其
    如何因家用或家務負擔不公以致身心受創之具體情形，尤難
    逕認被上訴人事後罹患憂鬱病症與上訴人未能定期於每月4
    日前給付家用或分擔家務有關。另依兩造間之LINE對話記錄
    ，被上訴人固不斷指責上訴人沉迷3Ｃ及不分擔家務，惟仍著
    重在強調其對上訴人之厭惡及離婚的強烈意願，上訴人則對
    被上訴人之指責未多加辯解，而一再表明其對被上訴人之情
    意，希望維持婚姻、願意進行諮商、改正被上訴人不滿意之
    行為等語（見本院卷㈠第159至162頁），尚難逕認上訴人完
    全無視被上訴人對家事勞動所付出之辛勞。且縱上訴人諸多
    仰賴被上訴人照顧家庭，惟兩造結婚當時已約明由被上訴人
    負擔較少家庭生活費用但負責家庭勞動，既如前述，則被上
    訴人事後再以上訴人長年不願積極參與家務分擔為由而主張
    上訴人為婚姻關係之破綻，顯與當初協議有違，已非有據。
    另證人鍾婉珊固於原審證稱伊覺得上訴人照顧小孩子手足無
    措，跟小孩不太親密，應該是平常沒有參與云云（見原審卷
    第404頁），惟亦同時證述因為伊並未與上訴人同住，所以
    平常怎樣伊不知道等語（見同上頁），是自難僅以鍾婉珊個
    人主觀之感受而據以推認兩造相處之真實情況。是被上訴人
    此部分主張，無可憑採。
㈢、被上訴人又主張：上訴人在伊撤回前案後，並未依承諾積極
    改善關係，伊於106年8月間因滑倒以致左手遠端橈骨骨折，
    經醫師診斷須開刀治療，上訴人接獲伊通知到場後卻無正當
    理由不同意伊開刀，伊出於萬般辛酸方自行簽立手術同意書
    云云，依其提出之臺北榮民總醫院107年8月7日診斷證明書
    （見原審卷第163頁），固可認定被上訴人確有因骨折開刀
    之情，惟觀諸上訴人與其在同院擔任醫護工作之胞姐於106
    年8月4日至同月5日此段期間內之LINE對話記錄，可知上訴
    人先是傳送被上訴人之手術同意書及骨折X光照片予其胞姐
    ，經上訴人胞姐勉勵並期許上訴人把握機會挽回被上訴人，
    上訴人即稱：「剛剛醫生來，說確定明早7：10左右第一刀
    ，最快週日或週一出院，週二可以上班，二週可拆石膏。感
    謝主。大家不用擔心哦！」等語，既未見其有何阻擋被上訴
    人手術治療之情形，且上訴人於翌日手術進行時，亦留在手
    術室外觀看動態螢幕關心，並持續向其胞姐確認被上訴人之
    手術進度（見本院卷㈡第79至83頁）。上訴人對被上訴人之
    關心憐愛實已躍然。被上訴人主張上訴人不顧伊死活而拒簽
    手術同意書，復於術後丟由未成年子女照護，對伊不加聞問
    云云，核非事實，本院不能採信。
㈣、被上訴人再主張：上訴人於婚姻關係存續期間一再對伊有所
    猜忌，且伊於兩造分居期間服用保健食品「育亨賓」，又隨
    意翻看伊之健檢報告發現伊之尿液檢查顯示為紅字且服用避
    孕藥，即影射伊在外行為不檢，甚至向伊母親誣指伊在外與
    大學男性友人行為不檢而染患性病，令伊無法忍受云云，並
    提出被上訴人母親0000及友人游聰賢之書面陳述意見為證（
    見原審卷第239頁、本院卷㈠第157頁）。查：
  ⒈被上訴人係於108年間，因月經不規則而前往婦產科就診，該
    院醫師於108年5月28日開立避孕藥1個月調整週期，之後簡
    化治療再改以子黃體素調經，開立日期分別為108年7月30日
    、同年8月22日、9月24日；嗣於109年11月間，被上訴人又
    因尿液檢查異常而就診，當時發現其尿液中有細菌但無泌尿
    系統感染之臨床症狀等情，有振興醫療財團法人振興醫院11
    1年6月17日振行字第1110003538號函在卷可稽（見本院卷㈠
    第555頁），是被上訴人自108年起服用避孕藥或子黃體素均
    係出於專業醫師之建議所為醫療用藥，並有其正當使用目的
    。惟依被上訴人母親0000及游聰賢所提出之上開書面陳述意
    見，既可見上訴人於兩造分居後，屢屢向親友提及自己質疑
    被上訴人之貞操清白，並懷疑被上訴人在外與大學時期之追
    求者陳立宙有染等情事，上訴人僅因被上訴人服用上開藥物
    即對之清白有所懷疑，自屬欠當。
  ⒉惟兩造前於106年1月29日與男性友人陳立宙共同在臺南市區
    咖啡店聊天敘舊後，被上訴人即於同年3月間離家並提起前
    案訴請裁判離婚，其後被上訴人雖撤回前案，但仍未返家與
    上訴人同住，雙方並於106年5月間因就管教次女丁○之事約
    定暫時分居，自此至今兩人即未曾再有同住，此據上訴人於
    原審具狀說明在卷（見原審卷第254頁），並為被上訴人所
    不否認。又以兩造所生育未成年子女之出生日期觀察（依序
    各為乙○92年3月12日、丁○94年1月7日、丙○95年12月29日、
    甲○102年1月7日），亦堪認兩造至少在102年以前均能持續
    發生親密關係，則上訴人見被上訴人驟然與自己長期分居且
    未曾再同住，反而不時駕車返回臺南（見原審卷第464頁）
    ，卻又於兩造分居過程中服用避免受孕之避孕藥物，因而對
    被上訴人在分居期間與異性交往情形及其生理需求萌起疑竇
    ，尚非不可理解。至被上訴人雖稱係因運動需求而一度於10
    9年3月間服用標示為「Yohimbine」（中文譯名育亨賓）之
    白色膠囊藥物，有被上訴人所提出之109年4月14日LINE對話
    記錄可參（見原審卷第438至439頁），然該藥物經上訴人持
    往詢問衛生福利部後，業經該部回覆表示似為含「Yohimbin
    e」成分之不法藥品，有該白色膠囊外觀照片及衛生福利部
    部長信箱109年9月30日回覆通知信在卷（見原審卷第136至1
    37頁），是則上訴人因此推認被上訴人恐因交友不慎並經人
    推薦服用禁藥以致身體、心理狀況生變，亦非全然無據，此
    與育亨賓之其他相關產品曾否在網路iHerb網站銷售無關，
    被上訴人提出iHerb網站列印資料為證（見原審卷第169頁）
    ，並不足採，且在上訴人向被上訴人表達對育亨賓有春藥效
    果之擔憂時，被上訴人一方面否認育亨賓是禁藥，一方面又
    表示其雖買來擬增加運動效果但幾乎沒吃，由形式觀之，亦
    可知被上訴人對上訴人之關心並未正面回覆，是上訴人因被
    上訴人服藥狀況而對其與異性交往狀況有所懷疑，亦非全然
    無據。上訴人向被上訴人之母表達其對被上訴人可疑行為之
    憂慮，並希望被上訴人之母了解、勸誡被上訴人，及向友人
    講述其煩惱之心情及其原因，亦屬表達其關心及抒發煩惱之
    方式，雖因涉及被上訴人隱私致有不妥，惟被上訴人離家在
    先，之後服用避孕藥或育亨賓等藥物之行為復有令上訴人起
    疑之處，則上訴人質疑其外遇，尚難認係對其施以精神虐待
    ，自與民法第1052條第1項第3款之事由不符。
  ⒊至被上訴人主張自己婚後均會向上訴人報告行蹤去處，但上
    訴人仍會突然不請自來，出現在其與他人相約處所云云，固
    以證人鍾婉珊於原審之證詞為證（見原審卷第402頁）。惟
    鍾婉珊見聞之事實僅為上訴人曾出現在被上訴人所在處所，
    至上訴人出現之動機則是被上訴人單方告知鍾婉珊，尚難據
    此為被上訴人有利之認定，被上訴人以此主張為兩造婚姻破
    綻事由云云，仍非有據。
㈤、被上訴人更主張：兩造婚後不久即分房而睡，且自106年5月
    起分居至今已逾5年，足見兩造婚姻已生破綻而無回復之望
    云云。惟依兩造間於106年3月8日之LINE對話記錄，被上訴
    人向上訴人表示：「我因為長期壓抑受虐，最近無法控制對
    你嘶吼，已經被你嚴正警告了。我為了避免出手家暴，也為
    了避免我們兩人衝突，所以不得不暫時離開。我相信你的承
    諾，你自己可以照顧好五個孩子」等語（見原審卷第235頁
    ），足見被上訴人早於前案訴訟提起前，即因自身情緒控管
    問題而主動離家分居。另依兩造間106年3月3日LINE對話記
    錄，則可見上訴人始終記掛離家在外之被上訴人，並一再向
    被上訴人表示：「在外面一切要小心，不習慣的話隨時可以
    回家和小朋友團聚，我們都很想念妳」、「永遠歡迎你回家
    」、「妳考慮搬回來嗎？小朋友們都很想妳」等語（見本院
    卷㈠第78至79頁）。然被上訴人在撤回前案訴訟後並未返家
    同住，兩造嗣且於106年5月間，又因上訴人與次女丁○間所
    發生之親子衝突而約定分居，改由上訴人離開000路住處獨
    自居住，但上訴人仍每日回家，只是不在家過夜，此為兩造
    於本院審理時所不爭（見本院卷㈠第241至242頁）。上訴人
    嗣於109年3月28日下午經向被上訴人提議請求調整家用負擔
    金額及比例時，又遭被上訴人表示拒絕同居且要另外租房子
    自己住（見本院卷㈠第225頁）。雖被上訴人嗣於翌日（即同
    年3月29日）晚間8時39分許，曾表示在找尋幾個租屋處所後
    ，提議希望自己能繼續住在000路住處，惟其所開出條件卻
    係：「……。當初的結論是你搬到弟兄之家、不可以在石牌過
    夜、每月付我8萬我搞定石牌家裡大小事，真的有搞不定的
    事才優先請你幫忙。目前我希望維持如此，可以嗎？」等語
    （見本院卷㈠第99頁），仍舊表明拒絕與上訴人同住，經上
    訴人回覆：「……。我也不應該一直在外租房，和家人在一起
    生活才是正常的。」等語後（見同上頁），被上訴人隨即表
    示：「我會盡快搬走」等語（見本院卷㈠第101頁），仍見被
    上訴人不願與上訴人同住之情。其後兩造再於109年4月21日
    復因家用負擔問題發生爭執，被上訴人稱：「是你破壞約定
    ，不給8萬、把我趕出000路的」，經上訴人反問：「我沒讓
    妳離家」、「夫妻本是同居」、「妳一直趕我走」、「要我
    滾？」、「只把我當提款機」、「領不到錢就吵著分」等語
    後，被上訴人隨即回應：「所以休妻吧！」等語（見本院卷
    ㈠第235頁），洵見兩造長期分居，實係出於被上訴人主觀上
    拒不願與上訴人同住甚明，兩造分居既係基於被上訴人之意
    願或要求所致，且由兩造所提事證，復難認被上訴人有要求
    分居之正當事由，應認被上訴人較可歸責，故其事後以兩造
    長期分房、分居為由主張婚姻已發生破綻，並據以訴請離婚
    ，依前開說明，難認有據。
㈥、被上訴人再以：上訴人先前曾自行擬定離婚協議書並且在其
    上簽名，可見上訴人主觀上並無繼續維持婚姻之意願云云，
    並提出兩造於106年3月3日對話紀錄為證（見本院卷㈡第65至
    72頁）。細譯該日對話記錄內容，固可見上訴人確有在與被
    上訴人商談離婚相關事宜，但其也同時一再向被上訴人表示
    ：「妳一直是我理想的妻子」、「為了家，為了妳，我願意
    改」等語（見本院卷㈡第66頁），客觀上實難見上訴人有何
    欲斬斷與被上訴人夫妻情緣之態度。而由被上訴人陳稱：「
    ……。協議書重寫成對孩子最佳的內容--監護權歸我，你付孩
    子扶養費，你簽名，我簽名，找二個證人簽名。只要你又沉
    迷於遊戲影片或任何事務，只要你依然故我吃垃圾食物賴床
    ……就必須去登記辦理離婚」、「你若真願意當黑奴，真有決
    心，何必怕寫下來？何必怕簽名見證？」等語（見本院卷㈡
    第69頁），益徵兩造於106年3月3日當時所討論之離婚協議
    書內容，無非係上訴人應被上訴人之要求，按照被上訴人所
    開立之各項條件，預先擬定專優於被上訴人之離婚條款，供
    被上訴人於認為上訴人違反協議時，即得據以要求辦理離婚
    登記而已，其目的為對上訴人行為之限制及要求，尚不足以
    證明上訴人早於106年3月間即有離婚之真意。是上訴人於本
    院審理時辯稱：協議書是被上訴人說希望我配合交出協議書
    ，她再看情形要不要繼續維持婚姻等語（見本院卷㈡第197頁
    ），應屬可採。準此，被上訴人主張上訴人亦無維持婚姻之
    意，甚屬無據。
㈦、是以，上述各該事由，均可認係起因於被上訴人對於家用、
    家務之分擔有所不滿，進而自行離家別居或要求上訴人遷出
    ，上訴人於本案審理期間，一再表示無離婚之意，並希望能
    挽回婚姻，而被上訴人所提事證，亦難認上訴人無意維持婚
    姻，被上訴人僅因對家用家務之分擔有所不滿，即拒與上訴
    人同住，時間長達5年之久，縱兩造婚姻確有裂痕，顯然亦
    係可歸責於被上訴人，其自不能依民法第1052條第2項訴請
    離婚。又本件與同條第1項第3款之事由不符，已如前述，是
    被上訴人依該款規定訴請裁判離婚，亦非有據。
、關於酌定親權及扶養費部分：
　　按父母不繼續共同生活達六個月以上時，關於未成年子女權
    利義務之行使負擔事件，固得準用家事事件法第四編第三章
    之規定，請求法院予以酌定，此觀同法第113條規定自明，
    惟父母雖未離婚但不繼續共同生活6個月以上時，如雙方已
    就未成年子女權利義務之行使或負擔事項達成協議或有共識
    ，自應尊重當事人處分權，法院尚不應任意依上開規定，變
    更父母間就親權行使或負擔之協議或共識，以免造成身分之
    不安定。查，本件兩造目前仍分居，被上訴人且於本案訴訟
    繫屬過程中自行調任回臺南地區任教，上訴人則因自身工作
    及子女就學緣故而與未成年子女繼續同住北部生活，並由上
    訴人支出未成年子女之生活費用，此為兩造於本院審理時所
    陳明無誤，足見兩造家庭生活功能尚不因夫妻長期別居以致
    因此失常，且兩造就分居期間之親權行使負擔之方法亦已形
    成共識，且兩造均未就此向法院一併提出聲請，依上開說明
    ，本院自應尊重當事人處分權之行使，而無再就此部分為判
    決之必要，附此指明。
、綜上所述，被上訴人依民法第1052條第1項第3款、第2項，請
    求判決與上訴人離婚，及酌定未成年子女權利義務之行使或
    負擔，暨上訴人應分擔離婚後之未成年子女之扶養費，洵非
    正當，不應准許。原審為上訴人敗訴之判決，尚有未洽。上
    訴意旨指摘原判決不當，求予廢棄改判，為有理由，爰由本
    院予以廢棄改判如主文第2項所示。
、本件事證已臻明確，兩造其餘攻擊或防禦方法，經本院斟酌
    後，認為均不足以影響本判決之結果，爰不予逐一論列，附
    此敘明。
、據上論結，本件上訴為有理由，依家事事件法第51條，民事
    訴訟法第450條、第78條，判決如主文。
中　　華　　民　　國　　111 　年　　12　　月　　6 　　日
                    家事法庭
                        審判長法  官 王怡雯
                              法  官 吳素勤
                              法  官 呂綺珍

正本係照原本作成。
如不服本判決，應於收受送達後20日內向本院提出上訴書狀，其
未表明上訴理由者，應於提出上訴後20日內向本院補提理由書狀
（均須按他造當事人之人數附繕本）上訴時應提出委任律師或具
有律師資格之人之委任狀；委任有律師資格者，另應附具律師資
格證書及釋明委任人與受任人有民事訴訟法第466 條之1第1項但
書或第2項所定關係之釋明文書影本。如委任律師提起上訴者，
應一併繳納上訴審裁判費。
中　　華　　民　　國　　111 　年　　12　　月　　8 　　日
    　　　　　　　　　　　　　書記官 蔡宜蓁